---
title: "Homework 7 - PNAD Covid"
author: "Fellipe Porto"
date: "03/03/2021"
output: html_document
---

Através dos dados da PNAD Covid19, que podem ser acessados [aqui](https://www.ibge.gov.br/estatisticas/investigacoes-experimentais/estatisticas-experimentais/27946-divulgacao-semanal-pnadcovid1?t=microdados&utm_source=covid19&utm_medium=hotsite&utm_campaign=covid_19), decidi analisar a população do estado do Mato Grosso do Sul a partir de marcadores sociais como a raça, renda, sexo e escolaridade, cruzando as informações com o home-office e o auxílio-emergencial, dois fatores muito importantes para uma discussão inicial dos efeitos da pandemia. 

```{r message=FALSE, warning=FALSE}
# carregando pacotes

library(tidyverse)
library(srvyr)
library(readr)
library(readxl)
library(ggthemes)
library(extrafont)
library(patchwork)

# carregando dados 

pnad_covid <- read_csv("PNAD_COVID_112020.csv",
                       col_types = cols(.default = "d"))

estados <- read_excel(
  "Dicionario_PNAD_COVID_112020.xls", 
  sheet = "dicionário pnad covid",
  skip = 4, n_max = 27
) %>%
  select(UF = ...5, estado = ...6)


pnad <- pnad_covid %>% left_join(estados, by = 'UF')

# definindo pesos das variaveis

pnad_pesos <- pnad %>%
  as_survey_design(ids = UPA,
                   strata = Estrato,
                   weights = V1032,
                   nest = TRUE) %>%
  filter(UF == 50)

# criando colunas com variaveis de interesse

ms<- pnad_pesos %>% mutate(one = 1,
                           Sexo = ifelse(A003 == 1, "Homem", "Mulher"), 
                           Idade = case_when(
                             A002 %in% 15:24 ~ "15-24",
                             A002 %in% 25:34 ~ "25-34", 
                             A002 %in% 35:49 ~ "35-49", 
                             A002 %in% 50:64 ~ "50-64", 
                             A002 > 64 ~ "65+"),
                           Cor = case_when(
                             A004 == 1 ~ "Branca", 
                             A004 == 2 ~ "Preta", 
                             A004 == 4 ~ "Parda"),
                           Escolaridade = factor(case_when(  
                             A005 %in% 1:2 ~ "Sem Instrução ou Fundamental Incompleto", 
                             A005 %in% 3:4 ~ "Fundamental completo ou Médio Incompleto", 
                             A005 %in% 5:6 ~ "Médio completo ou Superior Incompleto", 
                             A005 == 7 ~ "Superior completo", 
                             A005 == 8 ~ "Pós-graduação"), 
                             levels = c( "Sem Instrução ou Fundamental Incompleto",
                                         "Fundamental completo ou Médio Incompleto", 
                                         "Médio completo ou Superior Incompleto",
                                         "Superior completo",
                                         "Pós-graduação")), 
                           Faixa_salario = factor(case_when(
                             C01012 <= 1044 ~ "Menos de um salário mínimo",
                             C01012 %in% c(1045:2090) ~ "Entre 1 e 2",
                             C01012 %in% c(2091:3135) ~ "Entre 2 e 3",
                             C01012 %in% c(3136:4180) ~ "Entre 3 e 4",
                             C01012 %in% c(4181:5225) ~ "Entre 4 e 5",
                             C01012 >= 5226 ~ "Mais de 5"),
                             levels = c("Menos de um salário mínimo",
                                        "Entre 1 e 2",
                                        "Entre 2 e 3",
                                        "Entre 3 e 4",
                                        "Entre 4 e 5",
                                        "Mais de 5")),
                           domicilio_situacao = factor(case_when(
                             F001 == 1 ~ "Próprio - já pago",
                             F001 == 2 ~ "Próprio - ainda pagando" ,                                  
                             F001 == 3 ~ "Alugado",
                             F001 %in% 4:6 ~ "Cedido (Por empregador, Familiar ou outro)"),
                             levels = c("Próprio - já pago",
                                        "Próprio - ainda pagando",
                                        "Alugado", 
                                        "Cedido (Por empregador, Familiar ou outro)")),
                           home_office = ifelse(C013 == 1, "Home Office", "Presencial"),
                           auxilio_emergencial = ifelse(D0051 == 1, "Auxílio", "Sem auxílio")
)


```

A primeira variável a ser analisada vai ser quantas pessoas estavam em home-office em relação ao sexo. 

```{r message=FALSE, warning=FALSE}
# separando um conjunto de dados para fazer o gráfico desejado

          # por sexo 

home_sexo <- ms %>%
  group_by(Sexo) %>%
  summarise(
    home_office = survey_total(C013 == 1, na.rm = TRUE) ,  
    mao_de_obra = survey_total(C001 == 1, na.rm = TRUE)
    ) %>%
  mutate(trab_home_office = (home_office/mao_de_obra)*100) %>%
  drop_na()

          # fazendo um gráfico

home_sexo %>% 
  ggplot(aes(x = Sexo, y = trab_home_office, fill = Sexo)) +
  geom_bar(position = 'dodge', stat = 'identity', show.legend = F) +
  geom_text(aes(label=sprintf("%1.2f%%",trab_home_office)),size = 3, position =position_dodge(width=0.9),
            vjust=-0.5, color = 'black',fontface='bold')+
  theme_tufte()+
  theme(text = element_text(family = 'Rubik'), 
        legend.position = 'bottom',
        plot.title = element_text(hjust = 0.5, 
                                  face = "bold"),
        axis.line.y = element_line(colour = "black", 
                                   size = 0.5, linetype = "solid")) +
  labs(x = "Sexo",
       caption = "Fonte: Microdados da Pnad Covid19 - IBGE. Novembro/ 2020.",
       title = "Pessoas em home office, por sexo em Mato Grosso do Sul") +
  scale_fill_manual(values = c("#00b894","#ff7675","#0984e3","#6c5ce7")) +
  scale_y_discrete(limits=factor(0:100), breaks = c(0,10,20,30,40,50,60,70,80,90,100), name = "Percentual (%)")

```

É possível perceber que as mulheres são maioria na participação do home-office, além da baixa adesão da população em geral à essa alternativa de trabalho, tendo um total apenas de 9,3% de trabalhadores em home-office no estado do Mato Grosso do Sul.

A próxima relação é entre a renda e a adesão ao home-office.

```{r message=FALSE, warning=FALSE}

      # por renda 


home_renda <- ms %>% 
  group_by(Faixa_salario) %>%
  summarise(
    home_office = survey_total(C013 == 1, na.rm = TRUE) ,  
    mao_de_obra = survey_total(C001 == 1, na.rm = TRUE)
  ) %>%
  mutate(trab_home_office = (home_office/mao_de_obra)*100) %>%
  drop_na()

      # grafico
        
home_renda %>% 
  ggplot(aes(x = Faixa_salario, y = trab_home_office, fill = Faixa_salario)) +
  geom_bar(position = 'dodge', stat = 'identity', show.legend = F) +
  geom_text(aes(label=sprintf("%1.2f%%",trab_home_office)),size = 3, position =position_dodge(width=0.9),
            vjust=-0.5, color = 'black',fontface='bold')+
  theme_tufte()+
  theme(text = element_text(family = 'Rubik'), 
        legend.position = 'bottom',
        plot.title = element_text(hjust = 0.5, 
                                  face = "bold"),
        axis.line.y = element_line(colour = "black", 
                                   size = 0.5, linetype = "solid")) +
  labs(x = "Renda",
       caption = "Fonte: Microdados da Pnad Covid19 - IBGE. Novembro/ 2020.",
       title = "Pessoas em home office, por renda em Mato Grosso do Sul") +
  scale_y_discrete(limits=factor(0:100), breaks = c(0,10,20,30,40,50,60,70,80,90,100), name = "Percentual (%)")

```

Aqui é possível ver o primeiro marcador que pode ser determinante para um trabalho remoto ou não: a renda. A soma entre os grupos que recebem menos que um salário mínimo, entre 1 e 2, e 2 e 3, não chegam nem próximo da porcentagem dos grupos maiores. Esses, representando 41,45% dos que fazem home-office. 

Algo muito parecido acontece quando olhamos para os trabalhadores de home-office e comparamos com a escolaridade. 

```{r message=FALSE, warning=FALSE}

  # por escolaridade 

home_escolaridade <- ms %>% 
  group_by(Escolaridade) %>%
  summarise(
    home_office = survey_total(C013 == 1, na.rm = TRUE) ,  
    mao_de_obra = survey_total(C001 == 1, na.rm = TRUE)
  ) %>%
  mutate(trab_home_office = (home_office/mao_de_obra)*100) %>%
  drop_na()

      # grafico

home_escolaridade %>% 
  ggplot(aes(x = Escolaridade, y = trab_home_office, fill = Escolaridade)) +
  geom_bar(position = 'dodge', stat = 'identity', show.legend = F) +
  geom_text(aes(label=sprintf("%1.2f%%",trab_home_office)),size = 3, position =position_dodge(width=0.9),
            vjust=-0.5, color = 'black',fontface='bold')+
  theme_tufte()+
  theme(text = element_text(family = 'Rubik'), 
        legend.position = 'bottom',
        plot.title = element_text(hjust = 0.5, 
                                  face = "bold"),
        axis.line.y = element_line(colour = "black", 
                                   size = 0.5, linetype = "solid")) +
  labs(x = "Escolaridade",
       caption = "Fonte: Microdados da Pnad Covid19 - IBGE. Novembro/ 2020.",
       title = "Pessoas em home office, por escolaridade em Mato Grosso do Sul") +
  scale_y_discrete(limits=factor(0:100), breaks = c(0,10,20,30,40,50,60,70,80,90,100), name = "Percentual (%)")


```

Através desses gráficos fica evidente o quanto o marcador econômico é relevante para uma pessoa trabalhar, ou não, de maneira remota. 

